【裁判字號】    88,上易,2870
【裁判日期】    890215
【裁判案由】    背信
【裁判全文】
臺灣高等法院臺中分院刑事判決          民國八十八年度上易字第二八七○號
    上  訴  人
    即  自訴人  戊○○
    自訴代理人  甲○○
    被      告  丙○○
    選任辯護人  阮春龍
右上訴人因被告背信案件，不服台灣台中地方法院中華民國八十八年九月三十日第一
審判決（民國八十八年度自字第七七六號），提起上訴，本院判決如左：
    主      文
上訴駁回。
    理      由
一、本案經本院審理結果，認第一審判決被告犯罪不能證明，因而為無罪之諭知，經
    核並無不當，應予維持，並引用第一審判決書記載之證據及理由（如附件）。
二、上訴人即自訴人上訴意旨猶執陳詞，以被告知悉自訴人喪偶且有積蓄，為人老實
    ，乃與自訴人過從甚密，自訴人委託被告辦理系爭房地買賣及所有權移轉登記事
    宜，並指定以自訴人之子趙守矩名義登記，詎被告竟以其名義登記，且偽稱短期
    內將系爭房地出售，價款悉數交給自訴人，惟於八十三年四月廿三日登記完畢，
    避不見面，自訴人不得已，乃於八十五年二月五日，以存證信函通知被告返還系
    爭房地，詎被告竟稱，系爭房地為其所有，拒不返還，被告顯有背信、詐欺犯行
    云云。查系爭房地辦理所有權移轉登記為被告名義時，自訴人均知悉參與，且沒
    有表示異議等情，業據證人即承辦代書陳慶章於原審及本院審理時結證屬實，即
    自訴人於原審自訴狀亦陳稱：系爭房地同意信託登記為被告名義，又辦理所有權
    移轉登記為被告名義時，被告與自訴人為同居男女朋友關係，此為自訴人於原審
    所不否認之事實，證人乙○○亦證稱，被告與自訴人為男女同居關係，是被告所
    稱，系爭房地為自訴人贈與被告，亦符合常情，觀之系爭房地於八十三年四月廿
    三日登記完畢，自訴人於八十八年七月間始提起自訴，又提不出信託登記契約，
    足證被告之辯解可予採信，自訴人之上訴為無理由，應予駁回。至上訴人提出之
    切結書、土地登記謄本、本票影本、他項權利證明書、存證信函、點交房屋收據
    、民事裁定、計算利息清單等，僅能證明自訴人曾借錢與林柏翰、辦理登記，聲
    請本票裁定及點交房屋，並不能為被告不利之證據，併此明。
據上論斷，應依刑事訴訟法第三百六十八條、第三百七十三條，判決如主文。
中      華      民      國    八十九     年       二      月     十五   日
                                  臺灣高等法院臺中分院刑事第九庭
                                        審判長法  官  胡  森  田
                                              法  官  黃  日  隆
                                              法  官  蕭  錦  鍾
右正本證明與原本無異。
不得上訴。
                                              書記官  陳  美  利
中      華      民      國    八十九     年       二      月    十六    日
                                                                        Ｈ
臺灣臺中地方法院刑事判決                        八十八年度自字第七七六號
    自  訴  人  戊○○  住彰化市○○街一五五號
                        身分證統一編號：Ｚ000000000號
    自訴代理人  吳萬春律師
    被      告  丙○○  女五十四歲（民國○○○年○月○日生）
                        住彰化縣花壇鄉○○村○○街二二號
                        身分證統一編號：Ｎ二0000000號
    選任辯護人  阮春龍律師
右列被告因背信等案件，經自訴人提起自訴，本院判決如左：
    主  文
丙○○無罪。
    理  由
一、自訴意旨如附件自訴狀所載。
二、自訴人認被告涉有右揭背信等罪嫌，無非係以前開坐落台中縣鳥日鄉○○段一二
    一六地號土地及其上門牌號碼台中縣鳥日鄉○○路○段一八六號房屋係其所有信
    託登記於被告名下，惟被告嗣卻否認上情，拒不返還上開房地為其論據。
三、惟按犯罪事實，應依証據認定之，無証據不得推定其犯罪事實。刑事訴訟法第一
    百五十四條定有明文。且按事實之認定，應憑証據，如未能發現相當之証據，或
    証據不足以証明，自不能以推測或擬制之方法，以為裁判基礎。又自訴被告犯罪
    者，除應具體說明被告犯罪事實外，尚應提出適於憑以認定犯罪之証據，以為法
    院調，審認之依據。反之，被告否認犯罪，除就自訴人所提之証據，提出反証或
    証明該項事証並非真實者外，就其本身並無如自訴人所舉之犯罪時，因此項消極
    未犯罪之事實，被告無從舉証，自不負舉証責任。最高法院四十年台上字第八六
    號及七十四年台上字第三六四五號分別著有判例可參。
四、訊據被告堅決否認有何自訴人所舉之背信、侵占、詐欺等犯行，辯稱：伊與自訴
    人原是同居男女朋友關係，是自訴人稱要給伊有所保障，自願將上開房地贈與予
    伊，嗣二人感情生變，自訴人欲要回房地始為上開不實之指訴等語。
五、茲將自訴人指稱被告所涉之犯行分述如下：
    （一）背信部分：按刑法第三百四十二條之背信罪乃指為他人處理事務，意圖為
    自己或第三人不法之利益，或損害本人之利益，而為違背其任務之行為，致生損
    害於本人之財產或其他利益者始足當之。且查信託契約乃信託人為達成一定經濟
    上目的將財產權移轉於受託人使其成為權利人，約定受託人僅於該目的之範圍內
    行使權利之契約，並非將自己之財產以他人名義登記時，雙方之間當然有信託契
    約存在（最高法院八十四年度台上字第二三九號判例參照）。即將不動產登記予
    他人原因非止於一端，並非一經登記予他人名義即可推論雙方間有信託關係存在
    。查被告堅決否認雙方間有信託關係存在，而自訴人與被告前為同居男女朋友關
    係，此為自訴人所不否認，是其二人關係密切，衡情被告辯稱自訴人願贈與伊房
    地乙節並非毫無可能；且按自訴人供陳其前曾服務於地政事務所達四十餘年，是
    其對我不動產採登記、公示主義應知之甚明，惟其與被告間竟無何支字片語約定
    雙方之權利義務關係以保其權益，此亦與常情有違。是本案此部分除自訴人片面
    之陳述外，並查無其他積極証據足資証明雙方間確有信託關係存在，依現有之事
    証，顯難達於確信被告有罪之程度，依前揭判例意旨所示，即難遽入被告背信罪
    行。
    （二）侵占部分：按刑法上之侵占罪以意圖為自己或第三人不法之所有，而侵占
    自己「持有」他人之物者始足構成該罪。查本件自訴人所有坐落於台中縣鳥日鄉
    ○○段一二一六地號土地及其上門牌號碼台中縣鳥日鄉○○路○段一八六號房屋
    業於八十三年四月二十三日經被告同意移轉登記予被告，依民法第七百五十八條
    及土地法第四十三條之規定，上開房地法律上之所有權人為被告而非自訴人，是
    該房地姑毋論係基於何種原因移轉登記予被告，其於法律上既視為被告所有，即
    非被告持有他人之物，與上開侵占罪之構成要件有間，被告自無成立該罪之餘地
    。
    （三）詐欺部分：按刑法第三百三十九條第一項詐欺罪之成立，以意圖為自己或
    第三人不法之所有，以詐術使人將本人或第三人之物交付為要件。所謂以詐術使
    人交付，必須被詐欺人因其詐術而陷於錯誤，若其所用方法不能認為詐術，亦不
    致使人陷於錯誤，即不構成該罪，最高法院四十六年台上字第二六０號著有判例
    可參。查自訴人將其所有之房地移轉登記予被告名下為自訴人所明知且同意，此
    業經証人即辦理移轉登記手續之証人丁○○於本院審理時到庭証述甚明，再參以
    如上所述，被告與自訴人當時為同居男女朋友之關係，且被告身為專業之地政從
    業人員，對登記過戶之法律效果知之甚明，是其同意將上開房地移轉登記予被告
    ，顯係出於雙方之合意為之，顯難認被告有何施用詐術致自訴人陷於錯誤之詐欺
    犯行，依上開判例意旨所示，亦難遽入被告詐欺犯行。
六、綜上各節，本件應係雙方間因男女感情引發之債權債務糾紛，尚難認被告有何自
    訴人指訴之背信等罪嫌，自應依法為被告無罪之諭知。
據上論斷，應依刑事訴訟法第三百四十三條、第三百零一條第一項判決如主文。
中      華      民      國      八十八      年      九      月   三十   日
                                  臺灣台中地方法院刑事第二庭
                                        法  官  吳 幸 芬
右正本證明與原本無異。
如不服本判決，應於送達後十日內向本院提出上訴狀 （須附繕本） ，上訴於台灣高
法院台中分院。
                                        書記官
中      華      民      國      八十八      年      十      月    四    日


司法院資訊處製作；財團法人民間司法改革基金會備份。
